【裁判字號】    98,交聲,2114
【裁判日期】    980824
【裁判案由】    聲明異議
【裁判全文】
臺灣高雄地方法院交通事件裁定        98年度交聲字第2114號
原處分機關  高雄市政府交通局
異  議  人
即受處分人  甲○○
上列異議人即受處分人因違反道路交通管理處罰條例案件，對於
高雄市政府交通局民國98年7 月15日所為之處分（原處分案號：
高市交裁字第裁32-B00000000號）聲明異議，本院裁定如下：
    主  文
異議駁回。
    理  由
一、原處分機關係以：異議人即受處分人甲○○於民國98年3 月
    29日凌晨0 時50分許，騎乘車號N6B-655 號重型機車，行經
    高雄市○○路時，逆向由南往北闖越紅燈，規避警方欄檢逃
    逸，轉往民生路東向西高速行駛，於民生、中華路口紅燈右
    轉，沿中華三路向北行駛，過中正路以高速行駛於快車道，
    並蛇行穿梭於車陣之中，行至中華、七賢路口前突然逆向行
    駛馬闖越中華、七賢路口紅燈往西方向急駛，明顯有危險駕
    駛之行為，經舉發單位高雄市政府警察局掣單舉發，嗣異議
    人提出申訴，經原處分機關函請舉發單位調查結果，仍認異
    議人確有前開違規行為，原處分機關乃依違反道路交通管理
    處罰條例第43條第3 項、第4 項之規定，於98年7 月15日以
    高市交裁字第裁32-B00000000號違反道路交通管理事件裁決
    書裁處異議人吊扣汽車牌照3 個月在案（至高雄市政府交通
    局前於98年4 月14日以高市交裁字第裁32-B00000000號違反
    道路交通管理事件裁決書裁處異議人罰鍰新臺幣＜下同＞1
    萬2,000 元，並依第63條記違規點數3 點，施以道安講習部
    分，業經異議人撤回此部分聲明異議之範圍）。
二、聲明異議意旨略以：異議人當時僅逆向行駛，未有蛇行之行
    為。又本件舉發單位前於98年3 月29日以異議人違反道路交
    通管理處罰條例第43條第1 項第1 款而開立違規罰單，且經
    原處分機關處分在案；嗣於98年6 月18日再為舉發異議人之
    前次違規行為，似有違一事不二罰原則之嫌，爰聲明異議請
    求撤銷原處分等語。
三、按汽車駕駛人，駕駛汽車有在道路上蛇行，或以其他危險方
    式駕車之情形者，處新台幣6 千元以上2 萬4 千元以下罰鍰
    ，並當場禁止其駕駛；2 輛以上之汽車共同違反第1 項規定
    者，處汽車駕駛人3 萬元以上9 萬元以下罰鍰，並當場禁止
    其駕駛及吊銷其駕駛執照；汽車駕駛人有第1 項第1 款、第
    2 款或前項行為者，並吊扣該汽車牌照3 個月，道路交通管
    理處罰條例第43條第1 項第1 款、第3 項及第4 項前段分別
    定有明文。
四、經查：
(一)異議人確於上揭時、地騎乘前開重型機車，且當時並有逆向
    行駛、未依規定二段式左轉及闖越紅燈之事實，業據異議人
    於本院及另案（本院98年度交聲字第991 號）審理中所自承
    ，並核與證人即本件舉發員警王春生於另案之證述情節相符
    （另案98年6 月12日筆錄）；復有高雄市政府警察局新興分
    局98年4 月10日高市警新分六字第0980009319號函（另案第
    19頁）、高雄市政府98年3 月29日高市警交字第B00000000
    號舉發違反道路交通管理事件通知單各1 份附卷可參。是異
    議人此部分違規之事實，應堪認定。
(二)證人王春生另證稱：本件交通違規係由我舉發，當天我與另
    3 位同事一起執行防制危險駕車勤務專案，於凌晨0 時45分
    許，行經民生、自立路口時，見異議人騎乘前開重機車由南
    往北方向逆向闖越紅燈，因自立路是單行道，異議人闖越紅
    後左轉民生路由東向西行駛，因為轉彎時發出很大的聲響，
    所以引起我們注意，當時我們駕駛巡邏車及2 部機車尾隨異
    議人之機車，該機車行至民生、中華路口，闖越紅燈右轉中
    華路後往北行駛，過中正路後，以高速行駛於快車道上，且
    在道路上蛇行穿梭於車陣，並超越其他汽車，到中華、七賢
    路口前端突然駛入對向車道，再度闖越紅燈左轉到七賢路往
    西行駛，過程中我們警方全程尾隨，當時異議人車速至少80
    公里以上，我們車速也在80里左右，沒有跟丟，後來在七賢
    路、自強路口將異議人攔下並舉單告發等語（見前揭筆錄）
    ；是異議人於上揭時、地確有騎乘系爭重型機車逆向、蛇行
    、高速行駛及連續闖越紅燈之危險方式駕駛行為甚明。參以
    證人王春生係高雄市政府警察局新興分局中山路派出所警員
    ，為依法執行職務之公務員，亦與異議人並無怨隙或利害關
    係，自無設詞誣陷、身觸偽證重罪之必要。又衡情證人證述
    本件全程尾隨異議人並未離開視線，亦可排除誤認之可能性
    ；是本件異議人當時行經中華路，過中正路至七賢路之際，
    確有蛇行行為無誤。況參諸異議人前揭多次逆向、高速行駛
    及連續闖越紅燈之違規情節，彷入無人之境，不惟使其他用
    路車輛無法正常行駛，對公共交通安全亦影響甚鉅，自屬「
    危險方式駕駛」之行為至明；是異議人上開辯稱，自不足採
    。
(三)按司法院大法官會議釋字第503 號解釋就一事不二罰原則所
    為闡釋，指出處罰之性質與種類不同，必須採用不同之處罰
    方法或手段，以達行政目的所必要者，非不得重複處罰。而
    查，道路交通管理處罰條例第43條第1 項第1 款、第3 項及
    第4 項前段分別規定科處罰鍰、吊扣汽車牌照之處分，其處
    罰之性質與種類並不相同，且前開科處罰鍰係針對駕駛人即
    行為人，吊扣汽車牌照則係針對車輛所有人之處分，對象亦
    屬不同。本件異議人既同屬駕駛人及車輛所有人，自應依前
    開規定分別受科處罰鍰及吊扣汽車牌照之處分，並無違一事
    不二罰原則之情。是異議人前揭所辯，亦無足採。
五、綜上所述，異議人騎乘前開重型機車，於前揭時、地既有如
    上之危險駕駛行為，核係違反道路交通管理處罰條例第43條
    第1 項第1 款、第3 項之行為；是原處分機關依同條例第43
    條第4 項之規定，裁決異議人吊扣汽車牌照3 個月，經核並
    無不當。本件異議人之異議為無理由，應予駁回。
六、據上論斷，應依道路交通管理處罰條例第87條、道路交通案
    件處理辦法第19條，裁定如主文。
中    華    民    國    98    年    8     月    24    日
                  交通法庭    法  官    蘇揚旭
以上正本證明與原本無異。
如不服本裁定，應於收受送達後5 日內向本院提出抗告狀。
中    華    民    國    98    年    8     月    25    日
                              書記官    莊正彬


司法院資訊處製作；財團法人民間司法改革基金會備份。
